【裁判字號】    93,重訴,290
【裁判日期】    950417
【裁判案由】    分割共有物
【裁判全文】
臺灣桃園地方法院民事判決      九十三年度重訴字第二九０號
原      告  丙○○
                      送達代.
                      鎮○○路.
訴訟代理人  彭國良    律師
被      告  甲○○
            戊○○
            己○○
                      二號
            辛○○
            壬○○
            乙○○○
            丑○○
            丁○○
            庚○○
                      二號
上列當事人間請求分割共有物事件，於民國九十五年四月三日言
詞辯論終結，本院判決如下：
    主      文
原告與被告甲○○、戊○○、己○○、辛○○、黃雪玲、乙○○○、丑○○、丁○○共有坐落桃園縣中壢市○○段公坡小段第一
Ｏ九號土地，應分割為：（一）如附圖一所示編號一Ｏ九之Ａ部
分（面積為一三二三點三四平方公尺）分歸原告取得；（二）如
附圖一所示編號一Ｏ九之Ｂ部分（面積二零八點零二平方公尺）
歸被告乙○○○、丑○○取得，並依應有部分各二分之一方式維
持分別共有；（三）如附圖一所示編號一Ｏ九之Ｃ部分（面積一
零四點零一平方公尺）分歸被告丁○○取得；（四）如附圖一所
示編號一Ｏ九之Ｄ部分（面積四一五點二七平方公尺）分歸被告
辛○○取得；（五）如附圖一所示編號一Ｏ九之Ｅ部分（面積四
一五點二七平方公尺）分歸被告壬○○嬌取得；（六）如附圖一
所示編號一Ｏ九之Ｆ部分（面積一八零點七七平方公尺）分歸被
告甲○○取得；（七）如附圖一所示編號一Ｏ九之Ｇ部分（面積
六六一點六六平方公尺）分歸被告戊○○取得；（八）附圖一所
示編號一Ｏ九之Ｈ部分（面積六六一點六六平方公尺）分歸被告
己○○取得。
原告與被告甲○○、戊○○、己○○、辛○○、黃雪玲、乙○○○、丑○○、丁○○共有坐落桃園縣中壢市○○段公坡小段第一
Ｏ九之一號土地，應分割為：（一）如附圖一所示編號一Ｏ九之
一Ａ部分（面積為七八四點三三平方公尺）分歸原告取得；（二
）如附圖一所示編號一Ｏ九之一Ｂ部分（面積一二三點三零平方
公尺）歸被告乙○○○、丑○○取得，並依應有部分各二分之一
方式維持分別共有；（三）如附圖一所示編號一Ｏ九之一Ｃ部分
（面積二四六點一二平方公尺）分歸被告辛○○取得；（四）如
附圖一所示編號一Ｏ九之一Ｄ部分（面積二四六點一二平方公尺
）分歸被告黃雪玲取得；（五）如附圖一所示編號一Ｏ九之一Ｅ
部分（面積六一點六五平方公尺）分歸被告丁○○取得；（六）
如附圖一所示編號一Ｏ九之一Ｆ部分（面積一零七點一四平方公
尺）分歸被告甲○○取得；（七）如附圖一所示編號一Ｏ九之一
Ｇ部分（面積三九二點一七平方公尺）分歸被告戊○○取得；（
八）附圖一所示編號一Ｏ九之一Ｈ部分（面積三九二點一七平方
公尺）分歸被告己○○取得。
原告與被告庚○○共有坐落於桃園縣中壢市○○段公坡小段第一
一Ｏ號土地，應分割為：（一）附圖一編號一一Ｏ之Ａ部分（面
積一一一點三三平方公尺）分歸原告取得；（二）附圖一所示編
號一一Ｏ之Ｂ部分（面積五五點六七平方公尺）分歸被告庚○○
取得。
原告與被告己○○、戊○○共有坐落於桃園縣中壢市○○段公坡
小段第一一一號土地，應分割為：（一）附圖一編號一一一之Ａ
部分（面積八二點六八平方公尺）分歸原告取得；（二）附圖一
所示編號一一一之Ｂ部分（面積二零點六六平方公尺）分歸被告
戊○○取得；（三）附圖一所示編號一一一之Ｃ部分（面積二零
點六六平方公尺）分歸被告己○○取得。
訴訟費用由兩造各依其就主文第一項至第四項所示共有土地所持
應有部分（即附表所示）比例負擔之。
    事實及理由
一、本件被告甲○○、戊○○、己○○、辛○○、壬○○、丑○○、丁○○、庚○○等八人均經合法通知，未於言詞辯論期
    日到場，核無民事訴訟法第三百八十六條所列各款情形，爰
    依原告之聲請，由其一造辯論而為判決。
二、原告主張坐落桃園縣中壢市○○段公坡小段第一０九地號及
    同段第一０九之一地號、地目田、面積分別為三九七０平方
    公尺、二三五三平方公尺之土地，為原告與除被告庚○○以
    外之其餘被告所共有；同段第一一一地號、地目田、面積為
    一二四平方公尺之土地，為原告與被告戊○○、己○○所共
    有；同段第一一０地號、地目田、面積為一六七平方公尺之
    土地，為原告與被告庚○○所共有；各共有人之應有部分詳
    如附表所示。前揭土地依物之使用目的並無不能分割之情形
    ，兩造亦未訂立不分割之特約，因兩造無法協議分割，為此
    依民法第八百二十三條第一項規定請求裁判分割等語。並聲
    明：請求系爭四筆土地准予分割，其分割方案為如桃園縣中
    壢地政事務所民國九十五年一月二十日中地測法字第０九四
    ００八六０００號函所檢送之複丈成果圖（下稱附圖一）所
    示，即：（一）編號一０九之Ａ部分面積一三二三點三四平
    方公尺分歸原告取得；編號一０九之Ｂ部分面積二０八點０
    二平方公尺分歸被告乙○○○、丑○○取得，並按原應有部
    分比例保持共有；編號一０九之Ｃ部分面積一０四點０一平
    方公尺分歸被告丁○○取得；編號一０九之Ｄ部分面積四一
    五點二七平方公尺分歸被告辛○○取得；編號一０九之Ｅ部
    分面積四一五點二七平方公尺分歸被告壬○○取得；編號一
    ０九之Ｆ部分面積一八０點七七平方公尺分歸被告甲○○取
    得；編號一０九之Ｇ部分面積六六一點六六平方公尺分歸被
    告戊○○取得；編號一０九之Ｈ部分面積六六一點六六平方
    公尺分歸被告己○○取得。（二）編號一０九之一Ａ部分面
    積七八四點三三平方公尺分歸原告取得；編號一０九之一Ｂ
    部分面積一二三點三０平方公尺分歸被告乙○○○、丑○○
    取得，並按原應有部分比例保持共有；編號一０九之一Ｃ部
    分面積二四六點一二平方公尺分歸被告辛○○取得；編號一
    ０九之一Ｄ部分面積二四六點一二平方公尺分歸被告壬○○
    取得；編號一０九之一Ｅ部分面積六一點六五平方公尺分歸
    被告丁○○取得；編號一０九之一Ｆ部分面積一０七點一四
    平方公尺分歸被告甲○○取得；編號一０九之一Ｇ部分面積
    三九二點一七平方公尺分歸被告戊○○取得；編號一０九之
    一Ｈ部分面積三九二點一七平方公尺分歸被告己○○取得。
    （三）編號一一０之Ａ部分面積一一一點三三平方公尺，分
    歸原告取得；編號一一０之Ｂ部分面積五五點六七平方公尺
    ，分歸被告庚○○取得。（四）編號一一一之Ａ部分面積八
    二點六八平方公尺，分歸原告取得；編號一一一之Ｂ部分面
    積二０點六六平方公尺，分歸被告戊○○取得；編號一一一
    之Ｃ部分面積二０點六六平方公尺，分歸被告己○○取得。
三、被告乙○○○：伊同意分割，對於原告所提出之分割方案及
    附圖一，均無意見，並願就附圖一編號一０九之Ｂ、一０九
    之一Ｂ部分與被告丑○○按原應有部分比例維持共有。被告
    丑○○未於最後言詞辯論期日到場，惟據其前次言詞辯論程
    序時陳稱：伊願就附圖一編號一０九之Ｂ、一０九之一Ｂ部
    分與被告乙○○○按原應有部分比例維持共有。被告丁○○
    未於最後言詞辯論期日到場，惟據其前次言詞辯論程序時陳
    稱：如何分割伊無意見，但不要讓伊分得之土地變成沒價值
    。被告甲○○、戊○○、己○○、辛○○、壬○○、徐超發
    等六人則未於言詞辯論期日到場，亦未提出書狀作何聲明及
    陳述。
四、本件原告主張坐落於桃園縣中壢市○○段公坡小段第一Ｏ九
    號、第一Ｏ九之一號、第一一Ｏ號、第一一一號土地，係兩
    造各依附表所示應有部分比例共有之土地等情，業據原告提
    出系爭土地登記簿謄本乙份可稽，復為被告丁○○、乙○○○、丑○○所不爭執，自堪信為真實。
五、按各共有人得隨時請求分割共有物；共有物之分割，依共有
    人協議之方法行之，分割之方法不能協議決定者，法院得因
    任何共有人之聲請命以裁判分割，民法第八百二十三條第一
    項前段、第八百二十四條第一項、第二項分別定有明文；查
    兩造分別共有之數宗系爭土地，地目均為田，業據原告提出
    之系爭土地登記簿謄本所載明，當無不能分割之情事；而原
    告主張兩造就系爭土地並無訂立不分割之特約，且就分割之
    方法又無法獲得一致之協議，此為被告所不爭執，則原告訴
    請裁判分割，自無不合。
六、次按分割共有物之訴，應由法院斟酌當事人之聲明、共有物
    之使用現況、共有物之性質、經濟效用及全體共有人之利益
    等事項，依職權為適當之分配。經查：
（一）附圖一所示之分割方案，為原告所提出；被告丑○○、乙○○○則均同意原告所提附圖一之分割方案，至其餘被告
      則均未到庭提出關於系爭土地之分割意見。又於系爭土地
      ，除於第一Ｏ九之一土地上，現設有如附圖二所示鋼架造
      之建物及其附連圍繞之水泥地，供訴外人癸○○○使用外
      ，其餘土地為供農作使用等情，亦據本院勘驗屬實，有本
      院九十四年七月一日之勘驗筆錄可稽，並經中壢地政事務
      所製有土地複丈成果圖乙紙可資參照。另上開建物係訴外
      人癸○○○經共同人己○○、戊○○同意後所興建使用，
      亦據證人癸○○○於本院九十四年十月十一日行言詞辯論
      程序時證述綦詳。
（二）觀諸原告所提出之分割方案（即附圖一）及附圖二之地上
      物現況圖，堪認原告所提出之方案已顧及使用現況，此外
      ，被告等人並未提出其他關於依附圖一之分割方案予以分
      配結果，將對其就系爭土地之利用、經濟價值等造成重大
      損害或不利益之情事，是以本院斟酌上開情事，認依附圖
      一二所示之方案為分割，較符合兩造當事人之利益，爰分
      割系爭土地如主文第一項至第四項所示。
七、因共有物分割，由敗訴當事人負擔訴訟費用顯失公平者，法
    院得酌量情形，命勝訴之當事人負擔其一部，民事訴訟法第
    八十條之一著有明文。本件為分割共有物之訴，核其性質，
    兩造本可互換地位，本件原告起訴雖於法有據，然被告之應
    訴乃法律規定所不得不然，本院斟酌兩造於訴訟程序進行中
    所互為之攻擊、防禦方式必要與否，爰依職權酌定如主文第
    五項所示之訴訟費用負擔。
據上論結，原告之訴為有理由，依民事訴訟法第三百八十五條第
一項前段、第七十八條、第八十條之一，判決如主文。
中   華   民   國   九十五   年    四   月    十七    日
                        民事第二庭  法  官  石有為
以上正本，係照原本作成。
如對本判決上訴，須於判決送達後二十日內向本院提出上訴狀
                                     書記官  黃棟楠
中   華   民   國   九十五   年    四    月   十七    日
┌──────────────────────────────────┐
│附表  ：兩造就坐落桃園縣中壢市○○段公坡小段第109地號、第109之1地號 │
│        、第111地號、第110地號土地之應有部分比例                    │
├─┬──┬─────┬───────────────────────┤
│編│ 稱 │ 所有權人 │      應    有    部    分    比      例      │
│  │    │          ├─────┬─────┬─────┬─────┤
│號│ 謂 │ 姓    名 │ 第109地號│第109之1號│第110地號 │第111地號 │
├─┼──┼─────┼─────┼─────┼─────┼─────┤
│１│原告│ 丙 ○ ○ │   1/3    │   1/3    │   2/3    │   2/3    │
├─┼──┼─────┼─────┼─────┼─────┼─────┤
│２│被告│ 甲 ○ ○ │ 683/15000│ 683/15000│    無    │    無    │
├─┼──┼─────┼─────┼─────┼─────┼─────┤
│３│被告│ 戊 ○ ○ │   1/6    │   1/6    │    無    │   1/6    │
├─┼──┼─────┼─────┼─────┼─────┼─────┤
│４│被告│ 己 ○ ○ │   1/6    │   1/6    │    無    │   1/6    │
├─┼──┼─────┼─────┼─────┼─────┼─────┤
│５│被告│ 辛 ○ ○ │1046/10000│1046/10000│    無    │    無    │
├─┼──┼─────┼─────┼─────┼─────┼─────┤
│６│被告│ 壬 ○ ○ │1046/10000│1046/10000│    無    │    無    │
├─┼──┼─────┼─────┼─────┼─────┼─────┤
│７│被告│ 乙○○○ │ 262/10000│ 262/10000│    無    │    無    │
├─┼──┼─────┼─────┼─────┼─────┼─────┤
│８│被告│ 丑 ○ ○ │ 262/10000│ 262/10000│    無    │    無    │
├─┼──┼─────┼─────┼─────┼─────┼─────┤
│９│被告│ 丁 ○ ○ │ 262/10000│ 262/10000│    無    │    無    │
├─┼──┼─────┼─────┼─────┼─────┼─────┤
│１０│被告│ 庚 ○ ○ │    無    │    無    │    1/3   │    無    │
└─┴──┴─────┴─────┴─────┴─────┴─────┘


司法院資訊處製作；財團法人民間司法改革基金會備份。
